臺灣高等法院民事裁定
110年度非抗字第66號
再 抗告 人  世邦國際集運股份有限公司

法定代理人  李健發  
代  理  人  王國傑律師
上列再抗告人與相對人BBC Chartering Carriers GmbH & Co. K
G間外國商務仲裁判斷聲請承認事件，對於中華民國110年4月29
日臺灣臺北地方法院109年度抗字第569號裁定，提起再抗告，本
院裁定如下：
    主  文
再抗告駁回。
再抗告費用由再抗告人負擔。
    理  由
一、按對於非訟事件抗告法院之裁定再為抗告，僅得以其適用法
    規顯有錯誤為理由，非訟事件法第45條第3項定有明文。所
    謂適用法規顯有錯誤，係指原法院就其取捨證據所確定之事
    實適用法規顯有錯誤而言，不包括裁判不備理由、認定事實
    及證據取捨不當之情形在內。又仲裁法為程序法，屬非訟事
    件之性質，是聲請承認外國仲裁判斷之事件，法院僅依非訟
    事件程序，審核該外國仲裁判斷是否合法有效作成，及有無
    仲裁法第49條、第50條之消極要件，對於仲裁判斷之實際內
    容並不加以實質審查。
二、相對人聲請意旨略以：伊於民國107年12月4日與再抗告人簽
    署訂艙單（下稱系爭訂艙單）成立傭船契約（下稱系爭傭船
    契約），並對系爭訂艙單第4條成立仲裁協議（下稱系爭仲
    裁協議）。因再抗告人於108年1月18日欲取消託運，遂產生
    空艙費等爭議（下稱系爭爭議）。伊乃依系爭仲裁協議，向
    英國倫敦海事仲裁協會（下稱倫敦海事仲裁協會）提付仲裁
    ，經仲裁人Jonathan Elvey分別於108年8月26日、10月31日
    就系爭爭議及仲裁費用作成終局仲裁判斷（下稱系爭仲裁判
    斷）。爰依仲裁法第48條規定，聲請裁定承認系爭仲裁判斷
    等語。
三、原法院以109年度仲許字第2號裁定承認系爭仲裁判斷，再抗
    告人不服，提起抗告，原裁定以：㈠系爭傭船契約之裝載港
    為高雄港，該傭船事宜應屬再抗告人高雄分公司營業範圍，
    其營業範圍所為法律行為之權利義務自歸屬再抗告人，是兩
    造已就系爭訂艙單所生爭議事項成立系爭仲裁協議。㈡系爭
    訂艙單條款「特別條款B(i)」並無再抗告人所稱「由美國法
    院管轄」之約定內容，且所載內容，為實體準據法之約款，
    無涉於爭議處理之程序，是系爭爭議為系爭仲裁協議適用之
    標的，無仲裁法第50條第4款所定「仲裁判斷逾越仲裁協議
    之範圍」及第5款所定「仲裁程序違反當事人約定」事由存
    在。㈢兩造合意適用之倫敦海事仲裁協會仲裁規則未就仲裁
    程序事項文書送達方式設限，相對人所為自行郵寄、電郵方
    式亦經仲裁人認屬適當，且已合法通知，無仲裁法第50條第
    3款及第49條第1項第1款等情事，而駁回再抗告人之抗告。
四、再抗告意旨略以：倫敦海事仲裁協會未將仲裁程序之應通知
    事項合法通知伊，原裁定未審酌上情，顯錯誤適用仲裁法第
    49條第1項第1款、第50條第3款之規定。且兩造就系爭爭議
    並無達成仲裁協議，系爭仲裁判斷有仲裁法第50條第2款、
    第4款規定應不予承認之事由。又相對人未依法檢附系爭仲
    裁協議原本或經我國駐英國台北代表處認證之繕本，有違仲
    裁法第48條第1項第2款規定。另系爭訂艙單之特別條款B（ⅰ
    ）及（ⅳ）僅為實體準據法約款，無涉爭議處理及管轄權之
    約定，原裁定顯有不適用仲裁法第50條第4款、第5款規定之
    錯誤，並有違論理法則、經驗法則及證據法則；此外，原裁
    定未依非訟事件法第44條第2項規定賦予伊陳述意見之機會
    ，有不適用法規之顯然錯誤，爰聲明廢棄原裁定，並駁回相
    對人之聲請等語。
五、經查：
　㈠再抗告人執兩造未就系爭爭議達成仲裁協議，即便有，亦應
    優先適用訂艙單背面載貨證券「特別條款」第ⅳ項，由美國
    聯邦德州南區地區法院為管轄，且相對人就本件仲裁程序開
    始通知等事項未合法送達，原裁定未調查或審酌，違反仲裁
    法第49條第1項第1款、第50條第2至4款，適用法規顯有錯誤
    云云，惟查，原裁定以兩造已於系爭訂艙單第4條約明所生
    爭議，應在倫敦以仲裁方式解決，並遵循倫敦海事仲裁協會
    之仲裁規則，成立仲裁協議，且系爭仲裁協議乃為爭議處理
    程序之協議，非屬訂艙單第1頁、第2頁條款與訂艙單條款間
    適用順序之問題。另訂艙單條款「特別條款B（ⅰ）」並無再
    抗告人所稱「由美國法院管轄」之約定內容，該條款為實體
    準據法之約款，亦無涉於系爭爭議之處理程序。相對人就系
    爭爭議提付仲裁，及仲裁人針對系爭爭議及仲裁費用做成系
    爭仲裁判斷，並無逾越仲裁協議範圍或違反當事人約定之情
    事；再者，兩造就系爭仲裁協議既已約明適用倫敦海事仲裁
    協會之仲裁規則，該規則未對仲裁程序事項文書送達方式設
    限，自行郵寄及電郵方式亦經仲裁人認屬適當，則相對人將
    提付仲裁、要求再抗告人依系爭仲裁協議選任仲裁人之書面
    郵件，交由TNT公司快遞送達再抗告人高雄分公司，並由代
    理再抗告人高雄分公司洽訂系爭傭船契約之承辦人陳建州、
    再抗告人高雄分公司對外聯絡窗口劉守芬收受，已合法送達
    ，因而認定再抗告人之抗告無理由，以裁定駁回其抗告，經
    核於法並無違誤。再抗告意旨仍執陳詞，指摘原裁定適用法
    規顯有錯誤，自無可取。
  ㈡按外國仲裁判斷之聲請承認，應向法院提出聲請狀，如係依 
    仲裁之協議，並附具仲裁協議之原本或經認證之繕本，又前
    所稱之認證，指中華民國駐外使領館、代表處、辦事處或其
    他經政府授權之機構所為之認證，仲裁法第48條第1項第2 
    款、第2項、第3項分別定有明文。另該法第1項第2款規定應
    附具仲裁協議之原本或經認證之繕本，並未如同條項第3款
    所定應附具仲裁判斷適用外國仲裁法規、外國仲裁機構仲裁
    規則或國際組織仲裁規則者之「全文」規定。查，相對人業
    已提出經認證之系爭仲裁判斷、仲裁費用判斷、英國合格律
    師所出具之宣誓書、系爭訂艙單、仲裁條款、倫敦海事仲裁
    協會仲裁規則等英文暨中譯文必要文件（見仲許字卷㈠第24
    至74頁、第96至109頁），自合於上揭規定。再抗告人以相
    對人未提出經認證之系爭訂艙單全文，違反仲裁法第48條第
    1項第2款規定，原裁定有不適用法規顯有錯誤云云，亦無可
    取。
　㈢末按，抗告法院為裁定前，應使因該裁定結果而法律上利益
    受影響之關係人有陳述意見之機會，但抗告法院認為不適當
    者，不在此限，非訟事件法第44條第2項定有明文。揆其立
    法理由，係為保障關係人之程序權，避免不當侵害其權益。
    該關係人陳述意見之方式，包括以書狀陳述意見在內，不以
    開庭到場為限；惟不論該關係人係受法院通知而被動為意見
    之陳述，抑或知悉抗告事件所為主動陳述，其於抗告程序所
    表達供法院斟酌之意見，兩者效果無分軒輊，抗告法院裁量
    無須通知到庭陳述意見，自不得任意指摘違法。查再抗告人
    於抗告程序委任代理人王國傑律師，陸續於109年11月6日、
    12月21日、110年1月14日、2月17日、3月12日、4月7日提出
    民事抗告狀及抗告理由狀（依序見原裁定卷第21頁至第39頁
    、第105頁至第137頁、第223頁至第251頁、第313頁至第336
    頁、第431頁至第452頁、第487頁至第509頁）陳述抗告理由
    ，足認再抗告人於109年10月29日收受原法院109年度仲許字
    第2號裁定後（見仲許字卷㈡第353頁），即於同年11月6日主
    動委任具法律專業之律師（見原裁定卷第41頁）為陳述，並
    提出供原法院於抗告程序斟酌之意見，其程序權已受有保障
    ，則原裁定參酌兩造提出之意見及卷附資料作成駁回抗告之
    決定，難認有違反非訟事件法第44條第2項規定之情事，是
    再抗告人執此指摘原裁定未給予其陳述意見之機會，而有消
    極不適用非訟事件法第44條第2項規定之顯然錯誤云云，並
    無可取。
六、綜上所述，原裁定維持原法院109年度仲許字第2號裁定，駁
    回再抗告人之抗告，於法並無違誤。再抗告人執前詞指摘原
    裁定不當，聲明廢棄，為無理由，應予駁回。
七、據上論結，本件再抗告為無理由，爰裁定如主文。　

中　　華　　民　　國　　110 　年　　10　　月　　19　　日
                  民事第四庭  
                      審判長法  官  傅中樂  
                            法  官  呂淑玲
　　　　　　　　　　　　　　法  官  汪曉君
正本係照原本作成。
不得再抗告。
中　　華　　民　　國　　110 　年　　10　　月　　19　　日

   　　　　　　　　　　　　 書記官  戴伯勳